【裁判字號】    92,家抗,113
【裁判日期】    921231
【裁判案由】    收養子女
【裁判全文】
臺灣高等法院高雄分院民事裁定  九十二年度家抗字第一一三號
    抗  告  人    乙○○
                  丙○○○
                  丁○○
    法定代理人    甲○○
抗告人因收養子女事件，對於民國九十二年十月三十一日臺灣高雄地方法院九十二年
度養聲字第一九二號所為裁定提起抗告，本院裁定如下：
    主    文
原裁定廢棄。
認可抗告人乙○○、丙○○○收養抗告人丁○○為養女。
聲請及抗告程序費用均由抗告人負擔。
    理    由
一、按民法第一千零七十九條第四項所定聲請認可收養子女，以收養人及被收養人為
    聲請人，非訟事件法第七十五條之一前段定有明文。本件為收養子女之事件，對
    於收養人乙○○、丙○○○及被收養人丁○○必須合一確定，故茲僅收養人乙○
    ○及丙○○○抗告，其效力及於被收養人丁○○，故將其列為抗告人，合先明
    。
二、抗告意旨略以：抗告人即收養人乙○○與丙○○○係夫妻關係，抗告人即被收養
    人丁○○（民國八十年九月十一日生）之父母葉文銓與甲○○已離婚，約定抗告
    人丁○○由母甲○○監護，而抗告人丙○○○係甲○○之親姊姊，其代替甲○○
    照顧丁○○已久，茲抗告人乙○○與丙○○○願共同收養葉淑吟為養女，並徵得
    其父母葉文銓及甲○○之同意，雙方訂立收養書面契約，為此聲請認可收養。因
    抗告人乙○○不擅言詞，於少年福利主管機關訪視時，未能充分表達意見，惟不
    得以此即認其親職能力及觀念尚有待加強，又抗告人丁○○之生母甲○○改嫁後
    ，因其夫鍾貴光不同意撫育抗告人丁○○，是抗告人丁○○迄今仍委由抗告人乙
    ○○與丙○○○照顧，被收養人丁○○在抗告人共同照顧下應能獲得良好之教養
    及快樂成長，為此求予廢棄原裁定等語。
二、經查，本件抗告人聲請認可收養，業據其提出收養契約書、戶籍謄本等在卷可稽
    ，且抗告人丁○○於原審亦表明同意由抗告人乙○○與丙○○○收養等語，而抗
    告人丁○○之生母甲○○於本院陳稱：之前其夫鍾貴光原同意收養丁○○，但現
    在不同意收養，抗告人乙○○與丙○○○將丁○○照顧得很好，故其同意丁○○
    由抗告人乙○○與丙○○○收養等語，而原審囑託少年福利主管機關進行訪視時
    ，雖認被收養人丁○○之母甲○○尚未做好出養之分離情緒調適，不適合出養抗
    告人丁○○，及抗告人乙○○之親職能力及觀念尚有待加強等，惟於訪視當時，
    甲○○之夫鍾貴光原同意收養丁○○，致甲○○出養丁○○之意願不高，但現在
    鍾貴光已確定不收養丁○○，故甲○○於本院已明確表明同意由抗告人乙○○與
    丙○○○收養丁○○，又依訪視報告記載抗告人乙○○、丙○○○與丁○○間之
    情感依附稱：「．．．由會談中觀察收養人夫婦對於被收養人之個性十分熟悉，
    亦能娓娓道出與被收養人共同生活之點滴，而家訪時觀察收養人夫婦與被收養人
    相處自然，被收養人對於收養人夫婦讚譽有加，能感受收養人夫婦對其之關心與
    付出，而被收養人亦稱呼收養人夫婦為爸爸、媽媽，評估被收養人與收養人夫婦
    間具一定程度之情感依附關係」，有該訪視報告在卷可參（見原審卷第三十七頁
    ），足見抗告人乙○○、丁○○間之互動關係良好，抗告人乙○○對丁○○亦相
    當關心，雖其親職能力及觀念有待加強，但不能因此即逕認其不適合收養丁○○
    ，故抗告人為本件收養之聲請，應予准許，原裁定駁回其等之聲請，尚有未洽，
    抗告意旨指摘原裁定不當，求予廢棄，為有理由，爰廢棄原裁定，裁定如主文第
    二項所示。
三、據上論結，本件抗告為有理由，爰依非訟事件法第八條第一項前段、第十條、第
    二十八條，民事訴訟法第四百九十二條、第八十五條第一項前段，裁定如主文。
中      華      民      國    九十二    年    十二    月    三十一    日
                                                          民事第三庭
~B1  審判長法官  張國彬
~B2        法官  徐文祥
~B3        法官  鄭月霞
正本係照原本作成。
不得再抗告。
中      華      民      國    九十二    年    十二    月    三十一    日
~B法院書記官  魏文常


司法院資訊處製作；財團法人民間司法改革基金會備份。
